臺灣宜蘭地方法院刑事裁定
110年度單禁沒字第123號
聲  請  人  臺灣宜蘭地方檢察署檢察官
被      告  劉名埕


上列聲請人因被告違反毒品危害防制條例案件（106年度毒偵字
第779號），聲請沒收違禁物（110年度執聲字第396號），本院
裁定如下：
    主  文
扣案之第二級毒品甲基安非他命壹包（驗餘淨重零點零肆伍捌公
克）及其外包裝，均沒收銷燬之。扣案之吸食器貳個、塑膠吸管
貳支均沒收。
    理  由
一、聲請意旨略以：被告劉名埕前因施用第二級毒品案件，經臺
    灣宜蘭地方檢察署檢察官以106年度毒偵字第779號為緩起訴
    處分，嗣經臺灣高等檢察署於民國106年8月17日駁回再議確
    定，緩起訴期間自106年8月17日起至108年8月16日止。扣案
    之第二級毒品甲基安非他命1包（淨重0.0460公克，取樣0.0
    002公克檢驗，驗餘淨重0.0458公克），屬違禁物（聲請書
    誤載為供犯罪所用之物），另扣案之吸食器2個、塑膠吸管2
    支均為被告所有，業據被告所自承，並為供本案犯行所用之
    物，爰依毒品危害防制條例第18條第1項前段、刑法第38條
    第2項前段、第40條第2項（聲請書漏引上開法條）及刑事訴
    訟法第259條之1之規定，聲請單獨宣告沒收銷燬（聲請書誤
    載為聲請單獨宣告沒收）上開毒品及聲請單獨宣告沒收上開
    吸食器及塑膠吸管等語。
二、按查獲之第一、二級毒品及專供製造或施用第一、二級毒品
    之器具，不問屬於犯罪行為人與否，均沒收銷燬之，毒品危
    害防制條例第18條第1項前段定有明文。次按違禁物或專科
    沒收之物得單獨宣告沒收，刑法第40條第2項亦定有明文。
    再按供犯罪所用、犯罪預備之物或犯罪所生之物，屬於犯罪
    行為人者，得沒收之，刑法第38條第2項前段定有明文。又
    按檢察官依第253條之1為緩起訴之處分者，對刑法第38條第
    2項、第3項之物及第38條之1第1項、第2項之犯罪所得，得
    單獨聲請法院宣告沒收，刑事訴訟法第259條之1亦有明文。
    查甲基安非他命係毒品危害防制條例第2條第2項第2款所稱
    之第二級毒品，依同條例第11條第2項規定，不得持有，故
    屬違禁物，依毒品危害防制條例第18條第1項前段規定，應
    沒收銷燬。又按毒品危害防制條例第18條第1項規定，得諭
    知沒收並銷燬之者，以查獲之毒品及專供製造或施用毒品之
    器具為限，固不及於毒品之外包裝，惟若外包裝與沾附之毒
    品無法析離，自應將外包裝併該毒品諭知沒收並銷燬之（最
    高法院94年度台上字第6213號判決意旨可資參照）。
三、經查，本件被告基於施用第二級毒品甲基安非他命之犯意，
    於106年1月8日10至12時許，在其位於苗栗縣○○市○○街0號住
    處內，以將甲基安非他命放置於玻璃球內點火燒烤吸食所生
    煙霧之方式，施用第二級毒品甲基安非他命1次。嗣於106年
    1月10日8時45分許，在臺北松山機場國內安檢線為勤務人員
    實施搜身勤務時，因金屬探測門發出聲響而進行搜身，並當
    場扣得第二級毒品甲基安非他命1包（淨重0.0460公克，取
    樣0.0002公克檢驗，驗餘淨重0.0458公克）及吸食器2個、
    塑膠吸管2支等物，嗣經警於同日9時30分許得其同意採集其
    尿液後送驗（檢體編號：000000000），結果呈安非他命類
    之安非他命、甲基安非他命陽性反應。被告上開施用毒品犯
    行經臺灣宜蘭地方檢察署檢察官以106年度毒偵字第779號為
    附命完成戒癮治療之緩起訴處分，並經臺灣高等檢察署於10
    6年8月17日以106年度上職議字第10564號駁回再議而維持原
    處分確定，緩起訴期間自106年8月17日起至108年8月16日止
    ，且緩起訴期滿未經撤銷等情，經本院核閱相關偵查、執行
    卷宗確認無訛，並有上開緩起訴處分書、臺灣高等檢察署處
    分書及臺灣高等法院被告前案紀錄表各1份在卷可參。又扣
    案之白色結晶1包經送鑑驗，結果檢出有甲基安非他命成分
    ，其驗餘淨重為0.0458公克，亦有交通部民用航空局航空醫
    務中心106年2月9日航藥鑑字第0000000號毒品鑑定書1份附
    卷可憑，揆諸前揭規定與說明，扣案之甲基安非他命1包及
    其無法析離之外包裝袋，自屬違禁物，均應依毒品危害防制
    條例第18條第1項前段及刑法第40條第2項之規定，予以宣告
    沒收銷燬。至鑑驗用罄部分，既已滅失，自無庸再予宣告沒
    收，附此敘明。又扣案之吸食器2個、塑膠吸管2支，均屬被
    告所有，且係供上開施用毒品犯行所用之物，業據被告於偵
    查中供述明確（偵2539號卷第23頁反面），並有扣押物品目
    錄表（偵2539號卷第14頁）附卷可憑。揆諸前揭規定，是聲
    請人向本院聲請單獨宣告沒收上開扣案物，核無不合，應予
    准許。至上開扣案毒品經鑑驗結果檢出第二級毒品甲基安非
    他命成分，故屬違禁物，應依毒品危害防制條例第18條第1
    項前段及刑法第40條第2項規定宣告沒收銷燬，聲請意旨雖
    誤引刑事訴訟法第259條之1有關供犯罪所用之物沒收之規定
    ，然因上開扣押毒品本屬得單獨聲請法院宣告沒收之物，本
    院仍得引用適當規定宣告沒收銷燬，附此敘明。
四、依刑事訴訟法第455條之36第2項、第259條之1，毒品危害防
    制條例第18條第1項前段，刑法第11條、第38條第2項前段、
    第40條第2項，裁定如主文。
中　　華　　民　　國　　110 　年　　11　　月　　29　　日
                    刑事第五庭  法  官  程明慧
以上正本證明與原本無異。
如不服本裁定，應於裁定送達後5日內，向本院提出抗告狀。（
應附繕本）
                                書記官  高雪琴
中　　華　　民　　國　　110 　年　　11　　月　　30　　日